【裁判字號】    98,台上,411
【裁判日期】    980122
【裁判案由】    違反槍砲彈藥刀械管制條例
【裁判全文】
最高法院刑事判決              九十八年度台上字第四一一號
上  訴  人  甲○○
上列上訴人因違反槍砲彈藥刀械管制條例案件，不服台灣高等法
院中華民國九十七年十月二十一日第二審判決（九十七年度上訴
字第三八四七號，起訴案號：台灣桃園地方法院檢察署九十六年
度偵字第九九六二號），提起上訴，本院判決如下：
    主  文
上訴駁回。
    理  由
按刑事訴訟法第三百七十七條規定，上訴於第三審法院，非以判
決違背法令為理由，不得為之。是提起第三審上訴，應以原判決
違背法令為理由，係屬法定要件。如果上訴理由書狀並未依據卷
內訴訟資料，具體指摘原判決不適用何種法則或如何適用不當，
或所指摘原判決違法情事，顯與法律規定得為第三審上訴理由之
違法情形，不相適合時，均應認其上訴為違背法律上之程式，予
以駁回。本件上訴人甲○○上訴意旨略稱：上訴人持有管制槍、
彈之時間甚為短暫，對社會治安尚未造成實際之危害，本案亦未
有人受傷，原審對此有利於上訴人之證據未予調查，有應於審判
期日調查之證據而未予調查之違法情形云云。
惟查原判決依憑上訴人甲○○之部分自白，證人鄭松柏、楊登基
、吳建中之證言，仿BERETTA 廠92FS型半自動手槍一把（槍枝管
制編號：0000000000號）、子彈七顆、內政部警政署刑事警察局
民國九十六年五月十七日刑鑑字第0960056372號槍彈鑑定書一紙
等證據，資以認定上訴人有原判決事實所記載之犯罪事實，因而
維持第一審關於論處上訴人共同未經許可，持有可發射子彈具有
殺傷力之改造手槍罪刑（處有期徒刑三年六月，併科罰金新台幣
五萬元，罰金如易服勞役，以新台幣一仟元折算一日）之判決，
駁回其於第二審之上訴，已敘明其所憑之證據及認定之理由，對
於上訴人否認有何違反槍砲彈藥刀械管制條例犯行，辯稱：伊與
吳建中、鄭松柏當日去中壢是要討債，所駕車輛是由吳建中承租
而來，黑色包包是吳建中的，原本就在車上，後來與警對峙時，
吳建中才告知伊車上有槍枝，他才把槍枝交給伊放在腰際，並告
訴伊，伊父親醫藥費新台幣十萬元他會處理，伊因為父親住院急
需醫療費用，才出面承擔罪責，但是後來父親去世，吳建中當初
答應要支付醫療費用並未履行，所以伊沒必要再為吳建中扛罪，
伊並不知道該黑色包包內另有一枝槍枝，而且吳建中說給伊的是
空氣槍云云，經綜合調查證據之結果，認不可採，已分別在判決
內詳予指駁，並說明其理由。就公訴人所指上訴人於九十六年四
月五日下午四時十分許，在台北縣五股鄉○○○○道涵洞內，自
不詳年籍姓名綽號「阿猴」之人處，取得制式九二手槍一枝及制
式子彈二十五顆（共查獲制式子彈三十二顆，然其中七顆附於自
上訴人腰際扣得之改造手槍內，該部分係犯持有具殺傷力子彈犯
行，業據原審認定如上）後，即隨身攜帶之，並於翌日清晨五時
四十分許，在桃園縣中壢市○○路○段四一一號前，與吳建中及
鄭松柏二人當場為警查獲等情，因認上訴人此部分亦涉有違反槍
砲彈藥刀械管制條例第七條第四項之持有具殺傷力之手槍罪嫌、
同法第十二條第四項（起訴書誤繕為第一項）之持有具殺傷力子
彈罪嫌部分，經調查證據之結果，認該部分不能證明犯罪；惟因
公訴人認此部分與上訴人上開經認定有罪部分犯行，有裁判上一
罪之想像競合犯關係，故不另為無罪之諭知，亦在判決內加以說
明。原判決所為論述，核與卷證資料相符，從形式上觀察，並無
違背法令之情形。按證據之取捨與事實之認定，為事實審法院之
職權，倘其採證認事並不違背證據法則，即不得任意指為違法。
查槍砲彈藥刀械管制條例第八條第四項及第十二條第四項所謂之
持有，係指執持占有之意，祇要將槍、彈置於自己管領之下，即
實力支配狀態中，即足當之，與時間長短並無必然之關係。原判
決認定吳建中於前往中壢市途中，自副駕駛座墊下方其所有之黑
色包包內，取出仿BERETTA廠92FS 型半自動手槍製造之槍枝，換
裝土造金屬槍管而成之改造手槍一把（含彈匣內口徑9MM 制式子
彈七顆）交由上訴人隨身攜帶，以因應其後處理債務糾紛時隨時
應變嚇阻之用。上訴人明知具有可發射子彈具有殺傷力之改造手
槍及子彈，係槍砲彈藥刀械管制條例第四條第一項第一款及第二
款所列管之槍砲、彈藥，非經依法許可，不得持有，竟仍收受吳
建中交付之上開改造手槍一把及制式子彈七顆置於其腰際，而與
吳建中共同非法持有該改造手槍一把及制式子彈七顆等情。於理
由內並說明：前揭共同非法持有管制槍、彈之事實，業據上訴人
於警詢及偵查時坦承不諱，核與證人鄭松柏、楊登基於第一審審
理時證述之情節相符。認上訴人嗣後辯稱：後來與警對峙時，吳
建中才告知伊車上有槍枝，他才把槍枝交給伊放在伊腰際云云，
不足採信。上訴人既已將槍、彈置於自己管領之下，即實力支配
狀態中，即已構成持有犯行等語。原判決已說明其就案內所有證
據，本於調查所得心證，分別定其取捨，而憑以認定上訴人犯罪
之依據及理由，此係事實審法院採證認事之職權行使，難謂有應
於審判期日調查之證據而未予調查之情形。上訴人上訴意旨係憑
己見，就原判決已說明事項或屬原審採證認事職權之適法行使，
任意指摘為違法。核與法律規定得為第三審上訴理由之違法情形
，不相適合，自非適法之第三審上訴理由，其上訴違背法律上之
程式，應予駁回。
據上論結，應依刑事訴訟法第三百九十五條前段，判決如主文。
中    華    民    國  九十八  年    一    月  二十二  日
                      最高法院刑事第二庭
                          審判長法官  莊  登  照
                                法官  黃  一  鑫
                                法官  陳  世  淙
                                法官  許  錦  印
                                法官  張  春  福
      本件正本證明與原本無異
                                      書  記  官
中    華    民    國  九十八  年    二    月    三    日
                                                      Ｅ


司法院資訊處製作；財團法人民間司法改革基金會備份。
